臺灣臺北地方法院刑事判決　　　　　　　94年度易字第1478號
公　訴　人　臺灣臺北地方法院檢察署檢察官
被　　　告　甲○○
上列被告因詐欺案件，經檢察官提起公訴（94年度偵字第13865
號），嗣因被告就被訴事實為有罪之陳述，經本院告知簡式審判
程序意旨，並聽取公訴人及被告之意見後，本院合議庭裁定由受
命法官獨任依簡式審判程序審理，茲判決如下：
    主  文
甲○○連續幫助共同連續意圖為自己不法之所有，以詐術使人將
本人之物交付，處有期徒刑陸月，如易科罰金，以參佰元折算壹
日。
    事  實
一、甲○○預見提供己有金融機構帳戶之存摺及金融卡等予他人
    使用，該等帳戶有遭他人利用作為詐騙工具之可能，竟仍不
    違其本意，基於幫助他人共同連續詐欺取財之不確定故意，
    並基於幫助之概括犯意，先於民國93年11月間，從報載分類
    廣告中獲知可以金融帳戶換取金錢之訊息，即與真實姓名年
    籍不詳、已成年之「楊先生」聯絡，依其指示，於附表一所
    示之時間、地點，申辦如附表一所示之帳戶後，旋於同年12
    月間，將其所有之中華郵政股份有限公司臺北木柵郵局、局
    號0000000 號、帳號0000000號（起訴書誤載為0000000號）
    帳戶之存摺及金融卡等；及將附表一所示帳戶之存摺及金融
    卡等，以郵局帳戶每本新臺幣（下同）4,000 元、銀行帳戶
    每本2,500 元之代價，先後在臺北市○○○路馬偕醫院附近
    ，提供予「楊先生」及與其有犯意聯絡之詐欺份子使用，該
    等詐欺份子即共同基於意圖為自己不法所有之概括犯意，連
    續於附表二所示之時間、以附表二所示之詐欺手段、詐騙如
    附表二所示之乙○○、丁○○（起訴書誤載為葉秀筠）、丙○○，並得手如附表二所示之金額。嗣乙○○、丁○○、丙○○發現情況有異，得知上當受騙，經報警調查處理，始知
    上情。
二、案經臺北市政府警察局文山第一分局報告臺灣臺北地方法院
    檢察署檢察官偵查起訴。
    理  由
一、上揭幫助詐欺之事實，業據被告甲○○於本院準備程序及審
    理中坦承不諱（見本院94年11月7日準備程序筆錄第2頁、94
    年11月28日審判筆錄第3 頁），核與下列事證相符，足認被
    告自白與事實相符：
  (一)被害人乙○○於警詢時之證述（見94年度偵字第7938號卷第
    20、21頁），並有中華郵政股份有限公司臺北木柵郵局0000
    0000000000號帳戶之交易明細、郵政國內匯款執據在卷足憑
    （分別見同上偵卷第2、25頁）。
  (二)被害人丁○○於警詢時之證述（見94年度偵字第8534號卷第
    16、17頁），並有臺北富邦銀行00000000000000000000號帳
    戶之存款主檔內容查詢單、交易明細、丁○○彰化銀行帳戶
    93年12月間之交易明細表在卷足憑（分別見同上偵卷第2、3
    頁及本院卷）。
  (三)被害人丙○○於警詢時之證述（見94年度偵字第13865 號卷
    第16、17頁），並有國泰世華商業銀行景美分行0000000000
    00000 號帳戶之開戶資料明細、開戶印鑑卡、交易明細資料
    、匯款委託書、存摺存款交易查詢在卷足憑（分別見同上偵
    卷第6至9、21、22頁）。
    足認被告提供與自稱「楊先生」等人之上開人頭帳戶，確係
    遭「楊先生」及與其有犯意聯絡之人，共同用以利用電話向
    被害人乙○○、丁○○、丙○○連續詐取金錢之用。
二、按一般國人向金融機構開設帳戶，並無任何法令限制，若係
    用於存提款之正當用途，大可光明正大自行申請使用，而帳
    戶之用途係用來存提款項，一旦有人刻意收集他人帳戶使用
    ，依一般常識，極易判斷係隱身幕後之人基於使用別人之帳
    戶，躲避存提款不易遭人循線追查之考慮而為，自可產生與
    不法犯罪目的相關之合理懷疑。且不法之徒利用他人帳戶以
    掩人耳目進行之不法行為中，日常生活最常見者不外乎詐騙
    他人錢財，一般稍具知識之人，對此情形絕難諉以不知。存
    摺、金融卡及金融卡密碼均係與個人隱私有關之重要物件，
    一般人非無特殊目的，均不會任意交由他人保管或使用，被
    告與自稱「楊先生」之成年男子非親非故，係出於提供帳戶
    可換取金錢之目的，將上開帳戶之存摺及金融卡等提供與來
    路不明之人士使用，則其對於該等帳戶可能遭有詐欺意思之
    人用以連續詐欺取財，應已預見，竟仍提供使用，而容任詐
    欺結果之發生，足見提供帳戶時，主觀上有幫助他人共同連
    續詐欺取財之不確定故意甚明。本件事證明確，被告幫助共
    同連續詐欺之犯行，堪以認定。
三、按刑法上之幫助犯，係對於犯罪與正犯有共同之認識，而以
    幫助之意思，對於正犯資以助力，而未參與實施犯罪之行為
    者而言（最高法院88年度台上字第1270號判決要旨參照）。
    次按連續幫助與幫助連續原屬有別，如基於概括犯意，多次
    幫助他人犯罪，為連續幫助；如以一幫助行為，幫助他人連
    續犯罪，則為幫助連續，就幫助犯言，僅有一次之犯罪行為
    （最高法院86年度台上字第5680號、87年度台上字第3865號
    判決要旨參照）。被告基於幫助之犯意，提供前揭帳戶之存
    摺及金融卡等與「楊先生」等人，由「楊先生」及與其有犯
    意聯絡之人，用以共同連續實施詐術，使被害人乙○○、丁○○、丙○○陷於錯誤，誤將帳戶內存款轉至被告提供之上
    揭帳戶，再由「楊先生」等人提領，核被告所為，係幫助共
    同連續犯刑法第339條第1項詐欺取財罪之幫助犯。被告二次
    提供人頭帳戶之幫助行為，幫助有詐欺共同犯意之人用以共
    同連續詐欺取財，時間緊接，手段相同，觸犯構成要件相同
    之罪名，應係基於概括犯意為之，為連續犯，應依刑法第56
    條規定論以一連續幫助共同連續詐欺取財罪，並加重其刑。
    被告連續幫助詐欺份子共同連續犯詐欺取財之幫助行為，依
    刑法第30條第2 項之規定，減輕其刑，並先加後減之。爰審
    酌被告提供人頭帳戶供犯罪集團使用，所為影響社會秩序安
    全，不僅助長社會上詐欺犯罪之發生，且造成被害人事後追
    索之困難，使犯罪行為之追查趨於複雜，及其犯罪動機、目
    的、手段、生活狀況不佳、智識程度、犯罪後自白犯行等一
    切情狀，量處如主文所示之刑，並諭知易科罰金之折算標準
    。
據上論斷，應依刑事訴訟法第273條之1 第1項、第299條第1項前
段，刑法第28條、第56條、第339條第1項、第30條第1 項前段、
第2項、第41條第1 項前段，罰金罰鍰提高標準條例第1條前段、
第2條，判決如主文。
本案經檢察官趙雪瑛到庭執行職務。
中　　華　　民　　國　　94　　年　　12　　月　　12　　日
　　　　　　　　　刑事第五庭法　官　賴秀蘭
以上正本證明與原本無異。
如不服本判決，應於判決送達後10日內，向本院提出上訴狀。
　　　　　　　　　　　　　　書記官　陳惠娟
中　　華　　民　　國　　94　　年　　12　　月　　15  　日
附錄：本案論罪科刑法條全文
刑法第339條：
意圖為自己或第三人不法之所有，以詐術使人將本人或第三人之
物交付者，處5年以下有期徒刑、拘役或科或併科1千元以下罰金
。
以前項方法得財產上不法之利益或使第三人得之者，亦同。
前二項之未遂犯罰之。
附表一：
┌──┬──────┬──────────┬──────┬───┬───┐
│編號│開 戶 時 間 │　 開　戶　地　點　 │　帳　號　　│被害人│金  額│
├──┼──────┼──────────┼──────┼───┼───┤
│1　 │93年11月30日│臺北銀行（嗣改制為臺│000000000000│丁○○│10萬元│
│　　│　　　　　　│北富邦銀行）木柵分行│00000000　　│　　　│　　　│
├──┼──────┼──────────┼──────┼───┼───┤
│2　 │93年12月07日│國泰世華商業銀行景美│000000000000│丙○○│1萬元 │
│    │            │分行                │221         │      │      │
└──┴──────┴──────────┴──────┴───┴───┘
附表二：
┌──┬────┬──────┬───────────────┬────┐
│編號│被 害 人│詐 騙 時 間 │　 詐     騙     手     段　  │ 金  額 │
├──┼────┼──────┼───────────────┼────┤
│1　 │乙○○　│93年12月1日 │以電話謊稱乙○○之子因幫人對保│20萬元　│
│　　│　　　　│下午14時許　│，現遭拘禁之方式，要求乙○○匯│　　　　│
│    │        │　          │款至被告中華郵政股份有限公司臺│        │
│    │        │　          │北木柵郵局之帳戶中，乙○○因一│        │
│    │        │　          │時緊張，誤信為真，而至內湖瑞光│        │
│    │        │　          │路江南郵局匯款。              │        │
├──┼────┼──────┼───────────────┼────┤
│2　 │丁○○　│93年12月8日 │發簡訊至丁○○手機之方式，佯稱│10萬元　│　 │
│　　│　　　　│12時許　　　│丁○○有掛號信件未領取，請撥打│　　　　│
│　　│　　　　│　          │0000000000電話與郵局聯絡，葉│　　　　│
│    │        │　          │筠因而陷於錯誤，撥打該電話號碼│        │
│    │        │　          │後，依指示至ATM操作，致丁○○ │        │
│    │        │　　　　　　│彰化銀行帳戶內之存款遭轉匯至被│        │
│    │        │            │告臺北銀行木柵分行之帳戶中。  │        │
├──┼────┼──────┼───────────────┼────┤
│3　 │丙○○　│93年12月10日│以電話訛稱丙○○之孫女遭綁架之│1萬元　 │
│　　│　　　　│13時許　　　│方式，要求丙○○匯款至被告國泰│　　　　│
│　　│　　　　│　          │世華銀行景美分行之帳戶中，陳威│        │
│    │        │　          │豪因一時緊張，陷於錯誤而匯款。│        │
└──┴────┴──────┴───────────────┴────┘
